【裁判字號】    98,重訴,333
【裁判日期】    981112
【裁判案由】    侵權行為損害賠償
【裁判全文】
臺灣士林地方法院民事判決             98年度重訴字第333號
原      告  乙○○
訴訟代理人  林衍鋒律師
被      告  甲○○
上列當事人間侵權行為損害賠償事件，經本院刑事庭裁定移送前
來（97年度重附民第10號），本院於民國98年10月29日言詞辯論
終結，判決如下：
    主  文
原告之訴及假執行之聲請均駁回。
訴訟費用由原告負擔。
    事  實  及  理  由
一、本件被告未於言詞辯論期日到場，核無民事訴訟法第386 條
    各款所列情形，依原告之聲請，由其一造辯論而為判決。
二、原告起訴主張：被告與伊為舊識，民國94年3 月間，被告向
    伊稱坐落臺北縣三重市○○○段26、27、28、29、30地號土
    地，及其上門牌號碼為臺北縣三重市○○路○ 段68號11樓房
    屋（下稱系爭房地），適合作為氣功服務場地，而系爭房地
    價值新臺幣（下同）1,050 萬元，惟訴外人陳萬金僅欲贊助
    500 萬元，伊遂同意出資1 千萬元以伊之名義購買系爭房地
    ，並向聯邦商業銀行內湖分行（下稱聯邦銀行）辦理抵押借
    款1,050 萬元，嗣聯邦銀行撥款後，其中1 千萬元給付買賣
    價金外，另50萬元即供被告用以繳交貸款。旋於94年4 月20
    日辦畢系爭房地之所有權移轉及抵押權設定登記。詎被告竟
    於94年4 月22日捏造伊向于美齡借款300 萬元之情，盜用伊
    之印鑑章，偽造抵押權設定契約書，致臺北縣三重地政事務
    所於94年4 月25日將系爭房地辦理抵押權登記予于美齡。復
    於94年4 月22日以相同手法將系爭房地以買賣為原因向臺北
    縣三重地政事務所申辦所有權移轉登記予王寶華，致臺北縣
    三重地政事務所於94年4 月29日將系爭房地所有權登記予王
    寶華。又系爭房地嗣於97年2 月18日再移轉登記予訴外人林
    碧綢，致伊喪失系爭房地所有權之損失即市價1,474 萬9,50
    0 元，復因此遭銀行或強制停卡或降低信用額，致伊信用受
    損，致精神上受有痛苦。另因此伊之姓名權亦受有侵害。爰
    依民法第184 條、第19條、第195 條規定，請求被告賠償系
    爭房地之市價1,474 萬9,500 元、信用遭侵害之精神上損害
    賠償150 萬元，及侵害姓名權之損害賠償100 萬元，共計1,
    724 萬9,500 元等情。並聲明：(一)被告應給付原告1,724 萬
    9,500 元，及自起訴狀繕本送達被告翌日起至清償日止，按
    週年利率5%計算之利息；(二)願供擔保請准宣告假執行。被告
    則未到場，亦未提出書狀為任何聲明或陳述。
三、原告主張其於94年4 月20日以買賣為原因，取得系爭房地之
    所有權，並設定抵押權予聯邦銀行，向聯邦銀行借款1,050
    萬元。又系爭房地於94年4 月25日設定抵押權予于美齡，再
    於94年4 月29日以買賣為原因，移轉所有權登記予王寶華，
    嗣於97年2 月18日復以買賣為原因，移轉所有權登記予訴外
    人林碧綢，有系爭房地謄本、異動索引在卷為憑，此部分事
    實自堪認定。至原告主張系爭房地為其出資所購得一節，經
    核與卷附本院97年度訴字第26號刑事判決（下稱系爭刑事判
    決，就該刑事案件稱系爭刑事案件）所認定系爭房地係由被
    告購買，而約定以原告為登記所有權人，復以原告名義向聯
    邦銀行辦理抵押貸款，由被告分期繳納之事實不符。經查：
    原告於94年4 月20日取得系爭房地所有權登記之前手為陳萬
    金，陳萬金之前手則為合作金庫，有系爭房地異動索引在卷
    可證，而陳萬金於系爭刑事案件檢察官偵查中則證稱：「（
    系爭房地）錢是我出的，該房子本來是合作金庫的銀拍屋，
    被告甲○○跟我講她有客人要這間屋‧‧‧她沒有那麼多錢
    可標，在我去標屋前，她又先給我訂金75萬‧‧‧時間在94
    年2 月23日，在3 月9 日又另外給我150 萬，我們約定由我
    出錢向合作金庫標這二間屋子，就當作她向我借的錢，由我
    出名標屋‧‧‧她是在94年4 月21日還我11樓（按即系爭房
    地）的錢共630 萬‧‧‧」、「她說（房子）是別人要的，
    請我幫忙等貸款下來後再把錢還我」、「不清楚（甲○○還
    我的600 多萬元從那裏來的），我想應是房屋貸款‧‧‧」
    等語（見臺灣士林地方法院檢察署96年度偵字第2146號偵查
    卷第176 至178 頁）；參以證人即辦理系爭房地所有權自陳
    萬金移轉至原告，及設定抵押權予聯邦銀行之代書黃廷忠於
    系爭刑事案件中證稱：「我瞭解的是乙○○不是跟陳萬金買
    賣，是陳萬金說他朋友趙小姐要跟合庫拍銀拍屋，找陳萬金
    代墊價金，因為陳萬金要保障代墊的錢可以回收，所以以陳
    萬金名義向合庫標了系爭房地，但是實際所有權人還是甲○
    ○。」、「陳萬金、乙○○沒有來找我談價金、過戶、確定
    付款動作等事情，我瞭解陳萬金、乙○○沒有實際買賣情形
    。我理解的是趙小姐向陳萬金借價金買銀拍屋，所以過戶是
    趙小姐指定誰，陳萬金跟我講，拿資料給我直接辦過戶。」
    等語（見系爭刑事案件98年2 月23日審判筆錄）；佐以系爭
    刑事案件被告于美齡於系爭刑事案件準備程序中亦陳稱：「
    我接到甲○○打電話給我，她說她在三重『以乙○○為人頭
    』買一棟房子，怕乙○○私下把房子處分掉要我幫忙，所以
    我答應她當抵押權人‧‧‧」等語（見系爭刑事案件97年3
    月7 日準備程序筆錄）。原告於系爭刑事案件中亦自承並未
    與陳萬金就系爭房地簽訂買賣契約，亦未直接與陳萬金談過
    買賣細節等情（見系爭刑事案件第120 、11頁）。又原告並
    不否認系爭房地向聯邦銀行所辦抵押貸款，自94年起迄96年
    1 月止，實際均由被告負責繳納，復有被告於系爭刑事案件
    中所提出之繳款明細及存摺影本為憑。且原告亦於系爭刑事
    案件中自認其於取得系爭房地所有權登記後之94年4 月21日
    復申請印鑑證明（見系爭刑事案件卷第118 頁），更於95年
    6 月16日與聯邦銀行簽訂變更契約約定書，變更貸款清償條
    件等情（見系爭刑事案件卷第119 頁）。堪認系爭房地原係
    被告借陳萬金之名義向合作金庫標購而得，嗣再借原告之名
    為所有權登記，並向聯邦銀行辦理貸款，用以清償前向陳萬
    金所為借款，而與原告約定由被告負責繳納系爭房地之貸款
    ，足認被告並無將系爭房地出售或贈與原告之意。否則若如
    原告所稱系爭房地係伊向陳萬金所購買，作為氣功服務場地
    ，則何以被告自94年4 月間貸款時起迄96年1 月止，約長達
    2 年期間為原告繳付貸款？原告又焉有未實際出資，亦從未
    取得系爭房地占有之理？又若被告確有贈與系爭房地與原告
    之意，何以於原告取得所有權移轉登記數日後，旋即再將系
    爭房地移轉登記於王寶華名下，而原告竟配合被告於94年4
    月21日先申請印鑑證明，再供被告持以辦理上開所有權移轉
    登記之理？顯見系爭房地實係被告以陳萬金名義向合作金庫
    所標購，先後借陳萬金、原告、王寶華之名義登記為所有權
    人。系爭刑事判決就此亦認原告於系爭房地買賣及抵押權設
    定之過程中，僅為被告之人頭，有系爭判決附卷可稽。
四、按因故意或過失，不法侵害他人之權利者，負損害賠償責任
    ；故意以背於善良風俗之方法，加損害於他人者亦同；數人
    共同不法侵害他人之權利者，連帶負損害賠償責任，民法第
    184 條第1 項、第185 條第1 項前段固分別定有明文。然查
    ：
    (一)系爭房地雖於94年4 月20日以買賣為原因，自陳萬金名下
      移轉所有權登記予原告，並於同日設定抵押權予聯邦銀行
      ，向聯邦銀行借款1,050 萬元。復於94年4 月25日再設定
      次順位抵押權予于美齡，再於94年4 月29日以買賣為原因
      ，移轉所有權登記予王寶華，嗣於97年2 月18日以買賣為
      原因，移轉所有權登記予林碧綢，已如上三所述。惟系爭
      房地本即被告借陳萬金之名義向合作金庫標購而得，嗣再
      借原告之名為所有權登記，並向聯邦銀行辦理貸款，用以
      清償前向陳萬金所為借款，被告並無將系爭房地出售或贈
      與原告之意，亦如上三所述，是依兩造間之約定，被告本
      即可處分系爭房地，故被告所為，並無侵害原告之所有權
      、姓名權。
    (二)至原告所稱被告自96年間起未繳交系爭房地貸款，致其遭
      強制扣薪、轉職、銀行停卡、調降信用額度，侵害其信用
      權一節，惟原告既同意被告以其名義向聯邦銀行借款，此
      僅涉被告是否有未依兩造間約定履行清償貸款本息之債務
      ，而致原告受有損害，並非系爭刑事判決所認定之犯罪事
      實範圍，原告以該部分附帶系爭刑事案件請求被告賠償，
      已非合法，且亦難認係被告侵權行為所致原告之損害。
    (三)綜上所述，原告依侵權行為損害賠償請求權請求被告賠償
      其信用權、姓名權及系爭房地價值之損害，均無理由，應
      予駁回。
五、原告受敗訴判決，其假執行之聲請即失所依據，應併予駁回
    。
六、本件事實已臻明確，其餘攻擊防禦方法及證據經予審酌，於
    訴訟判決結果不生影響，爰不再逐一論述。
七、據上論結，本件原告之訴為無理由，依民事訴訟法第385 條
    第1 項前段、第78條，判決如主文。
中    華    民    國    98    年    11    月    12    日
                  民事第二庭  法  官  方彬彬
以上正本證明與原本無異。
如對本判決上訴，應於判決送達後20日內向本院提出上訴狀。
中    華    民    國    98    年    11    月    13    日
                              書記官  陳玉敏


司法院資訊處製作；財團法人民間司法改革基金會備份。
